【裁判字號】    98,簡上,60
【裁判日期】    981111
【裁判案由】    損害賠償
【裁判全文】
臺灣新竹地方法院民事判決              98年度簡上字第60號
上  訴  人  甲○○
被上訴人    桃苗汽車股份有限公司
法定代理人  丙○
訴訟代理人  乙○○
上列當事人間請求損害賠償事件，上訴人對於民國98年6月25日
本院新竹簡易庭98年度竹簡更字第1號第一審判決提起上訴，本
院於民國98年10月28日辯論終結，判決如下：
    主  文
上訴駁回。
第二審訴訟費用由上訴人負擔。
    事  實
甲、上訴人方面：
    上訴人未於言詞辯論期日到場，惟據其前到庭所為之陳述及
    提出之書狀略稱：
一、聲明：
（一）原判決廢棄。
（二）上廢棄部分，被上訴人應給付上訴人新台幣（下同）40萬
      元，及其中20萬元自起訴狀繕本送達翌日起至清償日止，
      按年息百分之5計算之利息。
（三）第一、二審訴訟費用由被上訴人負擔。
二、陳述：除與原審判決記載相同者，茲予引用外，補稱：
（一）上訴人係以消費關係主張消費訴訟，買賣契約成立交車後
      並有新車保証，上訴人按新車保証回原廠保養，即是希能
      享有較好品質的服務，被上訴人公司對系爭汽車於民國（
      下同）97年7月9日由第三人駕駛系爭車輛至所屬竹北保養
      廠要求拷貝晶片鑰匙等服務，被上訴人在明知來車懸掛之
      車牌與原始資料不同之明顯可疑情形下，未與車主確認，
      仍同意提供服務，且係指定技師之情況，系爭車輛均停放
      於被上訴人所屬保養廠內，當第三人進入車廠時，若被上
      訴人及時通知上訴人，上訴人原可順利尋回車輛，然因被
      上訴人怠於與車主聯繫確認，致令上訴人確定蒙受車輛損
      失之損害，故提出損害賠償，而被上訴人辯稱該人自稱是
      中古車商，車號已改號，上訴人重申原車號為4378-RV，
      是96年領牌，沒有台灣省字樣，而其當時入廠之車號為
      1078-JU，牌號是更舊的車牌，仍有台灣省字樣，故不可
      能是更換後之新牌號，被上訴人公司是專業車商，不會不
      知此政府行政措施之變動，且車號是一般人辨識車輛的基
      本方式，一般人也只能憑外觀的車型車牌辨識車輛，少有
      人能夠去查驗引擎號碼及車身號碼等，本案被上訴人公司
      有查詢引擎號碼及車身號碼，故認被上訴人有明顯的疏失
      ，故依據消費者保護法請求，被上訴人就其商品及服務，
      應確保該商品或服務，符合當時科技或專業水準可合理期
      待之安全性；企業經營者違反規定，致生損害於消費者或
      第三人時，應負連帶賠償責任。被上訴人在第三人進廠車
      輛車牌號碼與車籍資料明顯不符之情況下，竟同意提供複
      製晶片鑰匙之服務予非車主之第三人，且未曾與車主聯繫
      確認，被上訴人提供予車主之服務明顯未符合目前科技或
      專業水準可合理期待之安全性，且現今社會科技發達，廠
      商留存之客戶交易記錄、聯絡資料，只要在電腦上輕輕鍵
      入部分資料，客戶資料立刻全部顯現，一目了然，上訴人
      應可合理期待車商在遇有任何可疑狀況，會撥一通電話給
      車主確認，然被上訴人乃代理銷售車輛之專業公司，上訴
      人萬萬不敢相信竟有人敢開失竊車輛至原廠要求提供服務
      ，該車在原廠安全地放了一個多星期後，又被人大搖大擺
      明目張膽的開走，沒有一個消費者會想到購買車輛原所屬
      公司會這樣對待他們的客戶。是消費者信心的潰散，在該
      車停放在被上訴人公司期間，被上訴人公司只要撥一通電
      話，系爭車輛即得無損而尋回，上訴人將不會有任何之損
      失；因之請求應為車輛重置成本之賠償。然原審認上訴人
      請求為無理由，若本判決一旦確定，是否意味著，竊徒日
      後不必偷偷摸摸的到一般修車廠處理，可以光明正大地到
      原廠處理其一般修車廠無法處理的難題，本案不明之第三
      人會敢到原廠處理棘手的問題，是否是其太笨或早已了然
      於胸。
（二）原判決稱車輛在97年7月3日失竊，損失已造成，該損失並
      非被上訴人未通知上訴人而造成的，系爭車輛的確是在97
      年7月3日即失竊，但當車輛出現在被上訴人公司時、此部
      分的因果關聯即中斷，損失已中止，本案若被上訴人當時
      發現車籍資料不符時，及時通知上訴人，上訴人相信必能
      及時尋回車輛，因為近在咫尺，而非如原審所謂，被上訴
      人未及時通知，充其量只不過是使上訴人喪失尋回車輛之
      機會，機會不能用金錢評價一語。
（三）上訴人應得請求重置成本之損害賠償，被上訴人應通知能
      通知而未通知，甚且第三人駕駛系爭車輛至被上訴人所屬
      保養廠複製晶片鑰匙係指定技師，被上訴人是否應負故意
      之責任並非無疑，然被上訴人確實有疏失，自應得依上揭
      消費者保護法之規定向被上訴人請求按損害額一倍計算之
      懲罰性違約金等語。
三、證據：援用原審之證據方法。
乙、被上訴人方面：
一、聲明：
（一）上訴駁回。
（二）第二審訴訟費用由上訴人負擔。
二、陳述：除與原審判決記載相同者，茲予引用外，補稱：
（一）上訴人稱其交車後依新車保證規範，每次皆回原廠保養。
      認為被上訴人不應在與原始車牌資料不同的狀況下提供勞
      務服務，且未與上訴人確認及通知，造成其無法順利尋回
      失竊車輛。由此觀之，本案之防鎖警告開關故障，已非爭
      議所在。如果任何車輛與原始車牌資料不同的狀況下由被
      上訴人提供勞務服務（例如：玻璃破裂、換機油、換輪胎
      …等），被上訴人皆須尋獲原始車主，並得其確認及通知
      諒解，此項財產安全要求，應非消費者保護法所規範的「
      符合當時科技或專業水準可合理期待之安全性」。故系爭
      車輛經第三人至被上訴人公司進行維修，第三人告知換牌
      ，被上訴人公司基於服務客戶，要求其下次可帶證件，方
      便被上訴人公司做資料變更，係為下次買賣服務做準備，
      而非查案的心態服務。故被上訴人實為善意做買賣服務，
      對於上訴人所稱，須察查車牌年份，被上訴人並無此項安
      全服務義務。
（二）上訴人指摘被上訴人公司係專業車商，應判別車牌年份。
      惟查車輛進入被上訴人服務廠，最先接觸客戶者為服務專
      員，其工作在接收客戶反應的故障問題，然後將該車故障
      問題交修護技師進行排除。故服務專員是否身負判別車牌
      年份的能力？經查服務專員了解，每日進車數目眾多，其
      並無暇關注車牌年份問題。且車牌號碼的年份新舊，可能
      僅有專業領牌員才有興趣了解，其服務過程，並不會特別
      關注車牌新舊問題。次查，被上訴人非治安單位或車輛監
      理單位，並無偵查第三人和平占有之車輛，是否為非法佔
      用或失竊之訊息。又查，社會上佔有使用車輛非實際之領
      照人甚多，原留存公司之客戶資料，亦因事後過戶買賣等
      因素，無法詳實記載最新監理資料。而上訴人一味要求被
      上訴人負擔尋車通知義務，是否亦苛責自己車輛失竊後要
      一一告知被上訴人公司注意該車失竊呢？可見日常交易社
      會，主要關注在商品服務是否完善，而非關注第三和平占
      有人是否為犯罪之人。
（三）又依96年9月5日簽訂之汽車買賣契約書，內容敘及：「折
      價8﹪促銷，總車價＋領牌共76.7萬元處理到好。」。因
      【11,230（領牌費）＋6,210（燃料費）】×4/12＝5,813
      元。又另有行照費、鐵牌費計1,250元，領牌程序合計
      7,063元。故上訴人實際購車總價應為767,000－7,063＝
      759,937元。查上訴人領牌時間為96年9月10日，車輛進入
      被上訴人公司修理為97年7月9日，故上訴人實際使用該車
      輛折舊為10個月。依據行政院「固定資產耐用年數表」第
      三項2035之2規定：「運輸業以外行業用汽車之耐用年數
      為5年即60個月」，故系爭車輛之折舊後價值應為633,281
      【759,937×（1－10/60）＝633,281】。再扣除上訴人因
      保險公司理賠56萬元，則上訴人就本案請求損害賠償所失
      利益應為73,281元（633,281－560,000＝73,281 ）。
三、證據：援用原審之證據方法。
    理  由
甲、程序方面：
    本件上訴人未於言詞辯論期日到場，核無民事訴訟法第 386
    條各款所列情形，爰依被上訴人之聲請，由其一造辯論而為
    判決，合先敘明。
乙、實體方面：
一、上訴人起訴主張：上訴人於96年9月間向被上訴人公司之南
    新竹營業所購買豐田牌WISH車型之自小客車一輛（下稱系爭
    車輛），並領有4378-RV之牌照使用。上訴人並遵循車主手
    冊規定，定期至被上訴人所設之汽車服務據點進行定期保養
    。嗣系爭車輛於97年7月3日失竊，同年月9日，由年籍不詳
    之第三人駕駛系爭車輛，懸掛1078-JU之車牌至被上訴人所
    開設之竹北服務廠要求指定被上訴人僱用之技師黃興華進行
    晶片鑰匙拷貝及防鎖警告開關總成，期間系爭車輛停放在被
    上訴人之服務廠直到同年月14日始結帳駛離。被上訴人在輸
    入上開車輛之引擎號碼時發現與原懸掛車牌不同，竟未通知
    上訴人且複製晶片鑰匙給該第三人，被上訴人提供之服務並
    未達到目前科技或專業水準可合理期待之安全性，爰依民法
    第184條及消費者保護法第7條第1、3項規定請求被上訴人賠
    償上訴人損失20萬元及1倍之懲罰性違約金合計40萬元等語
    。被上訴人則以：上訴人失竊之系爭車輛由第三人駕駛至被
    上訴人公司之服務廠，要求提供防鎖警告開關總成更換，車
    輛使用人非所有人乃社會常態，車牌更換亦屬常見且非違法
    ，被上訴人非治安單位或車輛監理單位，並無查證上訴人車
    輛是否失竊之義務，亦未造成上訴人之損害，上訴人請求被
    上訴人賠償其車輛失竊重置之損害及懲罰性違約金，並無依
    據等語，資為抗辯。
二、上訴人主張其向被上訴人購買之系爭車輛於97年7月3日失竊
    ，同年月9日即由年籍不詳之訴外人駕駛系爭車輛至被上訴
    人所屬竹北保養廠維修，被上訴人明知系爭車輛懸掛之1078
    -JU車牌與原始車號不符而未與失竊車主即上訴人聯繫，任
    由該不詳之訴外人於同年月14日結帳駛離等情，業據提出國
    泰世紀產物保險股份有限公司汽車保險單、新竹市警察局車
    輛協尋電腦輸入單等件為證（原審卷第45、47頁），並為被
    上訴人所不爭，自堪信為真正。
三、按「從事設計、生產、製造商品或提供服務之企業經營者，
    於提供商品流通進入市場，或提供服務時，應確保該商品或
    服務，符合當時科技或專業水準可合理期待之安全性。」、
    「企業經營者違反前二項規定，致生損害於消費者或第三人
    時，應負連帶賠償責任，但企業經營者能證明其無過失者，
    法院得減輕其賠償責任。」，消費者保護法第7條第1項、第
    3項定有明文。又消費者保護法施行細則第5條並就前條「符
    合當時科技或專業水準可合理期待之安全性」，具體規定判
    斷標準如下：一、商品或服務之標示說明。亦即可考慮商品
    或服務有無標附適當之警告標示。二、商品或服務可期待之
    合理使用或接受。亦即可考慮有無不當使用之問題。三、商
    品或服務流通進入市場或提供之時期。是依據前開規定，商
    品製造人或服務提供人應負無過失賠償責任，應指於該商品
    或服務本身具有瑕疪，導致消費者使用該商品或接受服務而
    受有損害，且二者之間具有相當因果關係為限。查本件被上
    訴人為提供汽車經銷及維修服務之企業經營者，有被上訴人
    公司及分公司基本資料查詢乙紙在卷可參（原審卷第19頁）
    。就其所經銷交付後汽車之防竊、追回等事項並非被上訴人
    公司之業務範圍，亦即被上訴人僅就系爭車輛之買賣及上訴
    人嗣後陸續至被上訴人保養廠維修保養系爭車輛成立消費關
    係，被上訴人並不負有提供系爭車輛後續之財產安全維護服
    務之責任。至上訴人雖主張不詳年籍之第三人駕駛其已失竊
    之系爭車輛至被上訴人公司保養，被上訴人未及時通知致其
    未能尋回而受有損害云云，惟查該不詳姓名之第三人駕駛系
    爭車輛至被上訴人保養廠要求維修服務，消費關係係存在於
    該第三人與被上訴人公司間，與上訴人無涉，亦即被上訴人
    並不負有提供符合專業水準可合理期待之安全性服務予上訴
    人之義務，上訴人不能以該第三人與被上訴人公司間之消費
    關係，援引消費者保護法規定，主張被上訴人應賠償其損害
    。
四、又因故意或過失不法侵害他人之權利者，負損害賠償責任，
    民法第184條第1項前段定有明文，是侵權行為所發生之損害
    賠償請求權，以有故意或過失不法侵害他人權利為其成立要
    件，若其行為並無故意或過失，即無賠償之可言。次按動產
    權利之公示方法係以占有之外觀為權利之表彰，民法第943
    條亦明定占有人於占有物上行使之權利，推定其適法有此權
    利。查本件年籍不詳之第三人和平公然占有上訴人失竊之系
    爭車輛，並持有晶片鑰匙駕駛該車輛進入被上訴人服務廠請
    求服務，依上開規定，推定其有適法之權利。且被上訴人並
    非治安單位或監理單位，第三人和平公然占有系爭車輛，被
    上訴人並無權偵查第三人駕駛之車輛是否合法由車主授權使
    用或追查懸掛之車牌與原領車牌不同之原因。至上訴人認該
    不詳年籍之第三人至被上訴人保養廠指名技師維修並要求拷
    貝晶片鑰匙，被上訴人可輕易發見可疑而未向其查證確認，
    因認被上訴人有過失云云。惟查，指名技師維修保養甚為常
    見，上訴人並未具體說明該技師與第三人間有何不法勾串，
    自不能任意憑空臆測。又系爭車輛係經由第三人開至被上訴
    人公司要求防鎖警告開關總成更換維修，並非拷貝晶片鑰匙
    ，業據被上訴人提出晶片鑰匙維修費用明細及工作傳票為證
    （原審卷第35、40頁），至工作傳票上雖記載「晶片鑰匙拷
    貝、總價300元；防鎖警告開關總成、總價200元」，然比對
    該欄項下合計費用記載「工資300元、零件200元」，可知「
    晶片鑰匙拷貝」應係工資之誤載。是上訴人主張被上訴人公
    司提供拷貝原廠晶片鑰匙予該第三人云云，尚有誤會。再者
    ，中古汽車買賣交易頻繁，汽車使用人非真正所有人亦甚為
    常見，縱被上訴人巳由引擎號碼得知該第三人並非原車主，
    亦並不負有應通報原始車主之義務，尚難認其未通報即有過
    失。況動產因盜贓或遺失而喪失占有，動產所有人得依民法
    第949條規定向占有人請求回復其物或依侵權行為法則對該
    侵權行為人請求損害賠償，被上訴人縱未及時通知上訴人，
    亦未因此而侵害上訴人上開權利。是上訴人依據民法第184
    條之規定，訴請被上訴人損償損害，亦屬無據。
五、從而，上訴人依侵權行為法律關係，及消費者保護法第7條
    等規定，請求被告給付40萬元及利息，為無理由，應予駁回
    。原審為上訴人敗訴之判決，並無不合。上訴意旨指摘原判
    決不當，求予廢棄改判，為無理由，應駁回其上訴。
六、本件事證已臻明確，兩造其餘攻擊防禦方法及舉證，於判決
    結果不生影響，爰不予一一論列。
據上論結，本件上訴為無理由，依民事訴訟法第436條之1第3項
、第449條第1項、第385條第1項前段、第78條，判決如主文。
中    華    民    國    98    年    11    月    11    日
                  民事第二庭   審判長 法  官  盧玉潤
                                      法  官  彭淑苑
                                      法  官  楊明箴
以上正本係照原本作成。
不得上訴。
中    華    民    國    98    年    11    月    11    日
                                      書記官  龔紀亞


司法院資訊處製作；財團法人民間司法改革基金會備份。
